臺灣臺北地方法院民事裁定　　　　　　　96年度聲字第4510號
聲　請　人　丙○○
代　理　人　余清松律師
相　對　人　乙○○
關　係　人　甲○○
上列當事人間聲請檢查信託事務事件，本院裁定如下：
    主  文
相對人乙○○應於本裁定送達後五日內，提出與坐落基隆市○○
區○○段775 地號信託土地有關之收支計算表及有關信託事務之
帳簿、文件。
相對人乙○○應於本裁定送達後五日內，提出與關係人甲○○間
就前開信託土地所設定之最高限額抵押權擔保債權之契約文件。
本件定於民國九十六年十二月四日下午二時十分在本院第二十五
法庭訊問相對人乙○○、關係人甲○○。
聲請程序費用新台幣貳仟元由相對人負擔。
    理  由
一、信託法第六十條規定：「信託除營業信託及公益信託外，由
    法院監督。法院得因利害關係人或檢察官之聲請為信託事務
    之檢查，並選任檢查人及命為其他必要之處分。」，本條之
    立法理由謂：「受託人對信託財產擁有強大之權限，如一旦
    濫用，不僅受益人蒙受不利，即與信託財產為交易之第三人
    亦有影響。本法對於委託人、受益人及其他信託關係人除設
    有各種保護規定外，尚宜由國家機關予以監督，以資周全。
    本條第一項係就一般私益信託中之非營業信託，規定由法院
    監督。……又法院監督之發動及如何監督均屬重要事項，爰
    於第二項為明確之規定。」，該法文所稱之利害關係人，除
    包括委託人、受託人、信託監察人外，尚應解為涵括與委託
    人或受益人因具法定身分關係，而對於信託事務之檢查有利
    益之人，或對於因該檢查致權利義務之行使負擔免受不測損
    害之人（最高法院94年度台抗字第956 號裁定參照）。
二、又依非訟事件法第七十六條第二項規定：「法院對於信託事
    務之監督認為必要時，得命提出財產目錄、收支計算表及有
    關信託事務之帳簿、文件，並得就信託事務之處理，訊問受
    託人或其他關係人。」，查：
  (一)聲請人主張其與相對人乙○○間前就坐落基隆市○○區○○
    段775 地號土地訂有信託契約，信託目的為由受託人管理處
    分使用設定移轉出售信託土地，詎相對人在辦理信託登記之
    翌日即民國96年9 月7 日即將信託土地設定最高限額抵押權
    ，擔保債權額為新台幣144,000,000 元予關係人甲○○，超
    出信託金額甚鉅，且相對人簽發交付聲請人之支票則遭退票
    未獲付款，為此提起本件聲請，求為命相對人就信託財產之
    收支計算表及有關信託事務之帳簿、文件提出交予本院檢查
    ，另命相對人乙○○、關係人甲○○提出抵押權設定契約文
    件等語。
  (二)經查，聲請人前述主張之事實，業據其提出信託契約書、土
    地登記謄本、支票及退票理由單為證。本院審酌信託法第三
    十一條所定：「受託人就各信託，應分別造具帳簿，載明各
    信託事務處理之狀況。受託人除應於接受信託時作成信託財
    產目錄外，每年至少定期一次作成信託財產目錄，並編製收
    支計算表，送交委託人及受益人。」之受託人應製作表冊帳
    簿等文書義務後，認為聲請人所為聲請，於法相符，應予准
    許。
  (三)爰裁定命相對人提出與上開信託土地有關之收支計算表及有
    關信託事務之帳簿、文件，並命相對人乙○○提出與關係人
    甲○○間就信託土地所設定之最高限額抵押權擔保債權之契
    約文件。
三、依非訟事件法第二十一條第二項、第二十四條第一項，民事
    訴訟法第九十五條、第七十八條，裁定如主文。
中　　華　　民　　國　　96　　年　　11　　月　　7 　　日
                  民事第三庭    法　官　賴錦華
以上正本係照原本作成。
本裁定不得聲明不服。
中　　華　　民　　國　　96　　年　　11　　月　　8 　　日
                                書記官  林桂玉
